台灣宜蘭地方法院刑事判決　　　　　　　　　　　　　九十一年度交訴字第一三號
　　公　訴　人　臺灣宜蘭地方法院檢察署檢察官
　　被　　　告　丙○○
　　選任辯護人　林健智
右列被告因公共危險等案件，經檢察官提起公訴（九十一年度偵字第一一八號），本
院判決如左：
    主  文
丙○○駕駛動力交通工具肇事，致人受傷而逃逸，處有期徒刑陸月，如易科罰金，以
佰元折算壹日。
其餘被訴業務過失傷害部分公訴不受理。
    事  實
一、丙○○係曳引車司機，以駕駛曳引車從事業務之人，於民國九十年十一月二十九
    日上午，駕駛車牌號碼ＫＳ—二五一號營曳引車，沿宜蘭縣蘇花公路由蘇澳往南
    澳方向行駛，於同日上午八時許，途經蘇花公路一一八公里又八百五十公尺處限
    速四十公里且劃有分向限制線之下坡彎道，適有甲○○駕駛車牌號碼ＡＶ─一一
    八一號自小貨車，沿蘇花公路自對向行駛而來。丙○○本應注意行經彎道時，應
    減速慢行，作隨時停車之準備，以及汽車在雙向二車道行駛時，在劃有分向限制
    線之路段，不得駛入來車之車道內，且依當時情況為天候晴、日間有自然光線，
    道路無障礙物，並無不能注意之情事，竟疏未注意，仍以時速約六十餘公里之速
    度超速行駛，而未依規定減速慢行，致於煞車時造成車輛打滑，曳引車後半部侵
    入對向車道，因而撞及對向由甲○○所駕駛之自小貨車，造成甲○○受有頭部外
    傷、臉部撕裂傷及右下肢擦傷之傷害；丙○○於肇事後，竟基於逃逸之犯意，仍
    駕車往南澳方向逃逸，惟於行至蘇花公路一二０公里又一百公尺處時，遭同向後
    方之乙○○駕車攔阻，始返回現場處理。
二、案經宜蘭縣警察局蘇澳分局報請台灣宜蘭地方法院檢察署檢察官偵查起訴。
    理  由
甲、公共危險罪部分：
一、訊據被告丙○○固不否認於上開時間，駕駛車牌號碼ＫＳ─二五一號曳引車，沿
    宜蘭縣蘇花公路由蘇澳往南澳方向行駛，惟矢口否認有肇事逃逸之犯行，並辯稱
    ：案發地點路段為右彎道路，當時伊係以時速一、二十公里之速度行經該彎道，
    並無超越道路中心分向限制線，再曳引車後掛子車，於右彎時亦無法由後視鏡中
    得知擦撞之事實，且路面為ＲＣ水泥路面並凹凸不平，加上煞車產生跳動，而伊
    僅聽聞後拖車有噪音，原以為係煞車出問題。直至經由車上通訊器聽聞同為駕駛
    曳引車之同事游本育廣播後，心中始生疑問，惟因當時道路不寬無法提供迴車之
    足夠空間，遂駛至東澳橋頭時，迴車回到現場云云。然查：
  (1)證人乙○○於本院調查時證稱：當天伊開車跟在被告拖車後面，伊車速為六十公
    里，由於彎道很多所以伊沒有辦法超車而一直跟在被告車後。到了肇事地點處，
    在一個大彎道處伊看到被告的車子緊急煞車，整個車子打滑橫在馬路中央，子車
    就到了對向車道，此時被害人甲○○的車子就撞到被告的子車，撞到之後被告並
    未停車，伊先下車查看被害人後便上車追被告的車子並打電話報案，然後在蘇花
    公路一百公里又一百公尺處追到被告的車子，伊攔下被告的車子並詢問被告撞到
    人為何不停車，此時再打一通電話報警並向警員說明被告的車牌號碼等語（參見
    本院九十一年四月九日訊問筆錄）。從上開證人之證述中，證人乙○○以時速六
    十公里之速度行駛，猶在被告駕駛之曳引車後方，顯見被告至少以時速六十公里
    之速度行駛，並於行經肇事地點之彎道時，因速度過快煞車不及，以致曳引車打
    滑，整部曳引車橫向位於路中央，且該曳引車後拖子車並侵入對向車道，致撞擊
    甲○○駕駛自對向車道行駛而來之自小貨車等情無訛。又上開路段為雙向單線車
    道，被害人甲○○駕駛之自小貨車係從被告前方車道自對向迎面駛來，而被告駕
    駛之曳引車於行經彎道時，因煞車不及致打滑而整車橫向停於馬路中，子車並侵
    入對向車道中，再參酌肇事後之卷附現場處理照片，從上開照片中顯示，甲○○
    駕駛之自小貨車，左半部車頭毀損凹陷，而被告駕駛之曳引車，該車子車左後方
    亦有撞擊痕跡，顯見當時撞擊力道之猛烈。則被告豈有不知當時有肇事之情況，
    且肇事時之衝擊力量甚大，可能致人受傷之理，被告辯稱聽聞後拖車有噪音，原
    以為係煞車出問題等語，顯係卸責之詞，不足採信。
  (2)證人游本育雖於本院調查時證稱：當天伊的車子原本是開在前面，因為伊的車速
    較慢，所以讓被告及乙○○的車子先行，到了肇事地點時伊看到小貨車被撞停在
    路中央，伊就到派出所報案，並於無線電中通報說「前面沒有車為何對向車道發
    生車禍」，到了被告迴車的地點時，已看到被告和乙○○均已下車，當伊下車之
    後上前，被告及乙○○二人就一起去看卡車後面等語（參見本院九十一年四月三
    十日訊問筆錄）。從證人游本育之上開證述，游本育駕車經過肇事地點時，僅見
    被害人甲○○駕駛之自小貨車發生車禍後停於對向車道上，對於肇事之經過並未
    目睹；而游本育於駛至東澳橋頭時，亦僅見被告和證人乙○○下車查看曳引車車
    損情形，對於係被告於該處自動迴車抑或遭證人乙○○攔停一節，亦無知悉。參
    以被告自承當伊於聽到游本育於無線電中之通報後，心中始生疑問，而欲至前方
    迴車。惟被告若無肇事之犯行，於聽到無線電通報之際，何以會直覺認為係伊肇
    事，亦與常情有違。
  (3)本件被害人甲○○因本件車禍受有頭部外傷、臉部撕裂傷，右下肢擦傷等傷害，
    有驗傷診斷證明書一紙附卷可證。此外，並有道路交通事故調查報告表一紙在卷
    可憑。從而綜上所述，本件事證明確，被告肇事逃逸犯行洵堪認定，應依法論科
    。
  (4)辯護意旨雖以：被告為職業大貨車司機，其駕車之經驗已近二十年，對於駕車逃
    逸而吊銷駕駛執照之嚴重性早已知悉，況被告所駕駛之曳引車有投保全額保險，
    對於肇事所生之損害賠償皆由保險公司全額理賠，無須再由被告負擔，且從保險
    公司理賠資料中顯示，被告於最近三年亦無肇事理賠之紀錄，業據被告提出勞工
    保險卡、車險理賠電腦電腦查詢資料各一件為證，並聲請傳喚證人即保險公司職
    員丁○○後，經證人丁○○證述明確。然被告是否涉有肇事逃逸罪嫌，應依被告
    行為時之客觀具體證據而為判斷。本件被告於肇事後逃逸之犯行明確，已如前述
    ，縱被告前未曾有肇事理賠之紀錄，亦不能據此推斷被告斷無肇事逃逸之可能，
    併此敘明。
二、核被告所為，係犯刑法第一百八十五之四肇事逃逸罪，爰審酌被告肇事後，竟逃
    逸棄受傷之被害人於不顧，惟其已與被害人甲○○達成和解，及其犯後態度等一
    切情狀，量處如主文所示之刑，並諭知易科罰金之折算標準，以示懲儆。
乙、被告其餘被訴業務過失過失傷害部分：按告訴乃論之罪，告訴人於第一審辯論終
    結前得撤回其告訴，又告訴經撤回者，應諭知不受理之判決，刑事訴訟法第二百
    三十八條第一項、第三百零三條第三款分別定有明文。查本件被害人甲○○告訴
    被告丙○○過失傷害罪部分，起訴書認係觸犯刑法第二百八十四條第二項前段之
    業務過失傷害罪名，依同法第二百八十七條前段規定，須告訴乃論；茲據告訴人
    甲○○撤回告訴，有撤回告訴狀一紙附卷可稽，依照首開說明，就此部分應為不
    受理判決之諭知。
據上論斷，應依刑事訴訟法第二百九十九條第一項前段、第三百零三條第三款、刑法
第一百八十五條之四、第四十一條第一項前段，罰金罰鍰提高標準條例第二條判決如
主文。
本案經檢察官林秋田到庭執行職務
中      華      民      國    九十一    年      五      月    二十二    日
                                  臺灣宜蘭地方法院刑事第二庭
                                        審判長法  官  黃  永  勝
                                              法  官  郭  顏  毓
                                              法  官  辜  漢  忠
右正本證明與原本無異。
如不服本判決，應於判決送達後十日內，向本院提出上訴狀。( 應附繕本 )
                                              書記官  林  秀  麗
中      華      民      國    九十一    年      五      月    二十四    日
附錄本案論罪科刑法條全文：
刑法第一百八十五條之四
駕駛動力交通工具肇事，致人死傷而逃逸者，處六月以上五年以下有期徒刑。
